臺灣高雄地方法院刑事判決　　　　　　　　　　　　九十一年度訴字第二五一四號
　　公　訴　人　臺灣高雄地方法院檢察署檢察官
　　被　　　告　乙○○
　　被　　　告　甲○○
　　共　　　同
　　選任辯護人　許銘春律師
　　　　　　　　張文雪律師
右列被告等因違反野生動物保育法等案件，經檢察官提起公訴（九十一年度偵字第一
七五七八號），本院判決如左：
    主  文
乙○○共同違反獵捕野生動物不得使用電氣之方法，使用禁止之方式及未具族群量逾
越環境容許量之條件，獵捕保育類野生動物，累犯，處有期徒刑柒月。
甲○○共同違反獵捕野生動物不得使用電氣之方法，使用禁止之方式及未具族群量逾
越環境容許量之條件，獵捕保育類野生動物，處有期徒刑陸月，如易科罰金，以參佰
元折算壹日。緩刑貳年。
扣案之電氣設備壹組（內含電瓶、變壓器、電桿及魚網等組件）沒收。
    事  實
一、乙○○前曾於民國八十六年、八十九年間因偽造文書罪、公共危險罪，經臺灣雲
    林地方法院各判處有期徒刑二月及三月，已先後於八十七年四月十六日、九十年
    四月二十日執行完畢。仍不知悔改，與甲○○基於共同之犯意聯絡，為贈送友人
    食用，在高雄縣茂林鄉濁口溪經高雄縣政府公告封溪禁止捕漁期間（九十一年一
    月一日起至九十二年十二月三十一日止），於九十一年八月十一日二十二時許，
    偕同至高雄縣茂林鄉多納村紅塵峽谷濁口溪流域，共持乙○○所有之電氣設備一
    組（內含電瓶、變壓器、電桿及魚網等組件），非法獵捕瀕臨絕種且因族群量未
    逾越環境容許量，業經行政院農業委員會公告為保育類野生動物之高鯓固魚三尾
    及其他非保育類野生動物之水產動物魚類二十八尾，違反漁業法第四十八條第一
    項第三款不得使用電氣方法採捕水產動植物及野生動物保育法第十八條第一項第
    一款族群量未逾越環境容許量之條件不得獵捕保育類野生動物暨同法第十九條第
    一項第三款不得使用電氣方法獵捕野生動物之相關規定。嗣於同日二十三時四十
    分許，在高雄縣茂林鄉多納村紅塵峽谷產業道路上，為巡邏員警查獲，並扣得上
    開捕獲之魚類及電氣設備一組。
二、案經高雄縣警察局六龜分局移送臺灣高雄地方法院檢察署檢察官偵查起訴。
    理  由
一、業據被告乙○○、甲○○對於右揭時地以電氣設備捕獲保育類高鯓固魚三尾及非
    保育類魚類二十八尾後為警查獲等事實均坦白承認，且經證人即高雄縣茂林鄉公
    所負責野生動物保育業務之職員林義明於警訊時指認被告二人所捕獲之魚類中確
    有三尾係屬保育類野生動物之高鯓固魚等語足佐，並有被告二人用以獵捕魚類之
    電氣設備一組（內含電瓶、變壓器、電桿及魚網等組件）扣案，及遭渠等捕獲嗣
    經證人林義明領回之保育類高鯓固魚三尾及其他非保育類水產魚類二十八尾之照
    片、贓物認領收據等在卷可按，又高雄縣茂林鄉○○○段主、支流，業經高雄縣
    政府於九十年十二月二十七日公告自九十一年一月一日起至九十二年十二月三十
    一日止封溪禁止捕漁一情，復有高雄縣政府九十年十二月二十七日九十府農自第
    0000000000號公告附卷足稽，被告二人於高雄縣茂林鄉濁口溪實施禁
    漁期間，以電氣設備非法獵捕族群量未逾環境容許量之保育類野生動物及非保育
    類野生動物之水產動物等事實，洵堪認定。渠等雖另以不知電魚違法或非故意獵
    捕保育魚類等語置辯，然按不得使用電氣方法採捕水產動植物、野生動物等規定
    ，分經漁業法第四十八條第一項第三款及野生動物保育法第十九條第一項第三款
    明定，被告自不得執以不知法而免除刑責，又被告二人既在高雄縣茂林鄉濁口溪
    流域非法電魚，對存在該流域之所有魚類，不論保育類與否，均在其等獵捕之包
    括犯意內甚明，故縱若捕獲保育類魚隻亦不違背渠等本意，其等犯罪故意自屬明
    確，亦不得藉詞無故意圖以解免罪責，辯護人執此為被告無犯罪故意之辯護，亦
    無從憑採。從而，本件事證明確，被告犯行，應依法論科。
二、核被告二人共同於高雄縣茂林鄉多納村紅塵峽谷濁口溪河床處使用電氣設備採捕
    保育類野生動物及非保育類野生動物之水產動物，係違反漁業法第四十八條第一
    項第三款採捕水產動植物不得使用電氣方法為之規定，應依同法第六十第一項之
    使用電氣非法採捕水產動物罪論處；又被告等在非族群量逾越環境容許量且亦未
    經地方主管機關許可之下，使用電氣設備獵捕屬保育類野生動物高鯓固魚之行為
    ，係違反野生動物保育法第十八條第一項第一款未具族群量逾越環境容許量之條
    件，不得獵捕保育類野生動物及同法第十九條第一項第三款不得使用電氣方法獵
    捕野生動物之規定，應依同法第四十一條第一項第三款、第一款規定之違反獵捕
    野生動物不得使用電氣之方法，使用禁止之方式及未具族群量逾越環境容許量之
    條件，獵捕保育類野生動物罪論處。被告二人就上開犯行，互有犯意聯絡及行為
    分擔，均為共同正犯。又被告等以一行為觸犯上開二罪名，為想像競合犯，應依
    刑法第五十五條規定，從一重之野生動物保育法第四十一條第一項第三款、第一
    款規定處斷。再查，被告乙○○前曾於八十六年、八十九年間因偽造文書罪、公
    共危險罪，經臺灣雲林地方法院各判處有期徒刑二月及三月，已先後於八十七年
    四月十六日、九十年四月二十日執行完畢等事實，有臺灣高等法院被告全國前案
    紀錄表、臺灣高雄地方法院檢察署刑案資料查註紀錄表在卷可稽，其受有期徒刑
    之執行完畢後，五年以內再犯本件有期徒刑以上之罪，為累犯，應依刑法第四十
    七條規定加重其刑。審酌被告二人以電氣設備獵捕保育類野生動物及水產動物，
    破壞自然生態之平衡及物種之多樣性，所生損害非淺，惟念其等獵捕之動機僅為
    贈送友人食用，無其他不良動機，且犯後大致坦承犯行，態度堪稱良好，及被告
    乙○○有前述之犯罪前科，素行非佳，另被告甲○○前尚無犯罪紀錄，素行良好
    ，有二人之刑案資料查註紀錄表在卷可稽等一切情狀，各量處如主文所示之刑，
    並就被告甲○○併予諭知易科罰金之折算標準。又被告甲○○前未曾受有期徒刑
    以上刑之宣告，因一時失慮，偶罹刑典，事後已坦承犯行，深具悔意，信經此刑
    之宣告後，應知警惕而無再犯之虞，本院因認對其所宣告之刑，以暫不執行為當
    ，爰就被告甲○○併予宣告緩刑二年，以啟自新。扣案之電氣設備一組（內含電
    瓶、變壓器、電桿及魚網等組件），係被告乙○○所有供二人犯前揭罪所用之獵
    具，應依野生動物保育法第五十二條第一項規定宣告沒收；至遭被告二人捕獲之
    保育類野生動物高鯓固魚三尾及其他非保育類野生動物之水產動物魚類二十八尾
    ，業經高雄縣茂林鄉公所職員林義明領回，有贓物認領收據一紙附卷可按，不另
    予宣告沒收，附此敘明。
據上論斷，應依刑事訴訟法第二百九十九條第一項前段，野生動物保育法第四十一條
第一項第一款、第三款、第五十二條第一項，漁業法第六十條第一項，刑法第十一條
、第二十八條、第五十五條、第四十七條、第四十一條第一項、第七十四條第一款，
罰金罰鍰提高標準條例第二條，判決如主文。
中      華      民      國    九十一    年      九      月     三十     日
                                  臺灣高雄地方法院刑事第五庭
                                      法  官  陳  淑  卿
右正本證明與原本無異。
如不服本判決，應於判決送達後十日內，向本院提出上訴狀。
                                      書記官  邱  靜  銘
中      華      民      國    九十一    年      九      月     三十     日
附錄本判決論罪科刑法條全文：
野生動物保育法第四十一條第一項
有下列情形之一，處六月以上五年以下有期徒刑，得併科新台幣二十萬元以上一百萬
元以下罰金：
一  未具第十八條第一項第一款之條件，獵捕、宰殺保育類野生動物者。
三  違反第十九條第一項規定，使用禁止之方式，獵捕、宰殺保育類野生動物者。
漁業法第六十條第一項
違反第四十八條第一項各款規定之一者，處五年以下有期徒刑、拘役或併科新台幣十
五萬元以下罰金。
